臺灣雲林地方法院民事判決　九十一年度親字第一六號
　　原　　　告　　甲○○
　　被　　　告　　乙○○
　　兼法定代理人　丙○○○○○.
右當事人間請求否認子女事件，本院判決如左：
    主      文
確認被告乙○○非被告丙○○○○○與原告之婚生子。
訴訟費用由被告負擔。
    事      實
甲、原告方面：
一、聲明：求為判決如主文所示。
二、陳述：原告與被告丙○○○○○於民國（下同）七十年二月一日結婚，而被告丙○○○○○於七十九年三月十六日離家出走，兩造未同居生活已達十二年。被告
    雖於兩造婚姻關係中即八十三年八月一日生下一子即被告乙○○，惟原告與被告
    丙○○○○○於七十九年三月即行分居，迄今未曾再同居，是被告乙○○非原告
    與被告所生。又原告係於九十一年三月十四日申請戶籍謄本，始知被告乙○○之
    事，因被告乙○○依民法規定推定為原告之婚生子，為此，爰依民法第一千零六
    十三條規定提起否認之訴。
三、證據：提出戶籍謄本二件、財團法人佛教大林慈濟醫院ＤＮＡ鑑定書一份。
乙、被告方面：
一、聲明：認諾原告之訴。
二、陳述：被告乙○○確非伊與原告所生。
三、證據：提出出生登記申請書一份。
    理      由
一、按民法第一千零六十三條第一項推定之婚生子女，如夫妻之一方能證明妻非自夫
    受胎者，得於知悉子女出生之日起，一年內提起否認之訴，同條第二項定有明文
    。該項法定期間為除斥期間，其時間經過時，權利即告消滅，非如消滅時效得因
    中斷或不完成之事由而延長，此項除斥期間有無逾期，縱未經當事人主張或抗辯
    ，法院亦應先為調查認定，以為判斷之依據。倘若自知有撤銷原因時起，已逾一
    年之法定期間，即不得再行使其撤銷權。查本件原告主張其於九十一年三月十四
    日申請戶籍登謄本，始發現其戶籍內增加「三男乙○○」之事實，既為被告所不
    爭執，堪信為真實，基此自堪認除斥期間尚未經過，合先敘明。
二、按親子事件程序非僅涉及當事人自己之權利，亦影響及於社會秩序，進而與國家
    公益有關，故民事訴訟法就親子事件程序，設有若干與財產權訴訟不同之特別規
    定。又按當事人於言詞辯論時，為訴訟標的之認諾者，法院應本於其認諾，為該
    當事人敗訴之判決，民事訴訟法第三百八十四條固定有明文，惟以認諾為判決之
    基礎，僅基於被告之承認，其判決結果是否與真實之權利義務相符，在所不問，
    此於涉及公益之親子事件尚非適宜，因此民事訴訟法乃於第五百九十四條規定，
    認諾效力之規定，於親子事件不適用之。
三、本件原告主張其與被告丙○○○○○係夫妻關係，嗣於七十九年三月十六日離家
    出走，被告雖於兩造婚姻關係中之八十三年八月一日即產下一子即被告乙○○，
    惟原告與被告丙○○○○○於七十九年三月起即未同居生活，是被告乙○○非原
    告與被告丙○○○○○所生等情，業據其提出戶籍謄本為證，並提出財團法人佛
    教大林慈濟醫院ＤＮＡ鑑定書為證，依該鑑定報告分析：根據人類遺傳規律，孩
    子的基金必然來自父母雙方，分析上述ＡＢＯＨＬＡ-ＤＲＨＬＡ-ＤＱＨＬＡ-
    Ｃ；和Ｄ8Ｓ1179、Ｄ21Ｓ11、Ｄ18Ｓ51、Ｄ3Ｓ1358、ｖＷＡ、ＦＧＡ、Ｄ5Ｓ
    818、Ｄ13Ｓ317、Ｄ7Ｓ820等ＳＴＲ基金型檢查結果有排除甲○○與乙○○親子
    關係，原告之主張，自堪信為真實。
四、查被告丙○○○○○受胎產下被告乙○○，其受胎期間既係在其與原告甲○○婚
    姻關係存續中，依法自應推定被告乙○○為原告與被告丙○○○○○之婚生子女
    ，然被告丙○○○○○受胎懷有被告乙○○時，並未與原告甲○○同居，即非自
    原告甲○○受胎，準此，原告於知悉被告乙○○出生之日起一年內提起本件訴訟
    ，於法洵屬有據，應予准許。
五、據上論結，本件原告之訴為有理由，依民事訴訟法第七十八條、第八十五條第一
    項前段，判決如主文。
中　　　華　　　民　　　國　　九十一　　年　　　十　　　月　　　八　　　日
　　　　　　　　　　　　　　　臺灣雲林地方法院民事庭
~B法　　　官　陳婉玉
右為正本係照原本作成。
如對本判決上訴，應於判決送達後二十日內向本院提出上訴狀。（須附繕本）
中　　　華　　　民　　　國　　九十一　　年　　　十　　　月　　　八　　　日
~B法院書記官　魏輝碩
